最高法院刑事判決　　　　　　　　　　　　　　　九十一年度台上字第二八四三號
　　上 訴 人
　　即反訴人　周光明
　　被　　告　周宮保
　　　　　　　周　進
　　　　　　　周賜吉
　　　　　　　周欽陽
　　　　　　　周進興
　　　　　　　周福堂
右上訴人因反訴被告等誣告等罪案件，不服台灣高等法院中華民國八十九年三月九日
第二審判決（八十九年度上訴字第三九六號，自訴案號：台灣台北地方法院八十八年
度自更(一)字第三九號），提起上訴，本院判決如左：
    主  文
上訴駁回。
    理  由
一、關於誣告部分：
按刑事訴訟法第三百七十七條規定：上訴於第三審法院，非以判決違背法令為理由，
不得為之。是提起第三審上訴，應以原判決違背法令為理由，係屬法定要件。如果上
訴理由狀並未依據卷內訴訟資料，具體指摘原判決不適用何種法則或如何適用不當，
或所指摘原判決違法情事，顯與法律規定得為第三審上訴理由之違法情形，不相適合
時，均應認其上訴為違背法律上之程式，予以駁回。本件原判決以上訴人即第一審之
反訴人周光明在第一審反訴意旨略稱：反訴被告周宮保、周進、周賜吉、周欽陽、周
進興、周福堂明知上訴人於民國七十八年十一月二十六日在台北市○○區○○路二段
蘭雅國中大禮堂召開派下員大會，決議授權上訴人即管理人處分周氏祭祀公業土地，
反訴被告等並書立切結書、授權書、收據，領取生活補助費。卻由周進、周賜吉等十
一人虛構事實先向台灣士林地方法院檢察署誣控上訴人偽造文書、侵占、背信犯行。
經該署檢察官處分不起訴確定在案。詎周進、周賜吉再勾串其餘反訴被告等向第一審
提起背信、侵占之自訴。因認反訴被告等涉有刑法第一百六十九條之誣告罪嫌。經審
理結果，認為不能證明反訴被告犯行，因而維持第一審諭知其關於誣告部分無罪之判
決，駁回上訴人在第二審之上訴。已詳敘其綜合調查證據之結果，應為無罪判決之心
證理由。復說明：誣告罪之成立，須以被誣告人因虛偽之申告，而有受刑事或懲戒處
分之危險為其要件，故以不能構成犯罪或受懲戒處分之事實誣告他人者，雖意在使人
受刑事或懲戒處分，亦不能成立犯罪。如不得提起自訴之案件而提起，此項自訴之事
實，縱屬虛偽，因其不足使被誣告人有受刑事處分之危險，自不能以誣告罪論處。本
件反訴被告縱明知上訴人被訴偽造文書、侵占、背信等罪，業經台灣士林地方法院檢
察署檢察官處分不起訴確定在案，仍續控其侵占、背信犯行。然依刑事訴訟法第三百
二十三條第一項規定：同一案件經檢察官終結偵查者，不得再行自訴，故案件一經檢
察官終結偵查，即無再行自訴之餘地。又不得提起自訴而提起者，應諭知不受理之判
決，因此上訴人並無受刑事處分之危險。雖反訴被告於自訴案件中另指上訴人以詐欺
之方法，騙使部分派下員與之訂立契約書並簽立授權書等文件，不依法定程序擅自變
更管理人、賤賣土地，另涉有詐欺罪嫌。然偽造文書與詐欺罪間有牽連犯裁判上一罪
之關係，均為前揭不起訴處分效力所及，亦屬不得再行自訴。上訴人仍無受刑事處分
之危險，均與誣告罪之構成要件不相當等情綦詳。所為論斷俱有卷內證據資料足憑，
從形式上觀察，原判決並無違背法令之情形存在。上訴意旨置原判決上開明確論斷於
不顧，對原審取捨證據及證據證明力判斷之審判職權行使，任憑己見，就原判已說明
之事項，再事爭執，或曰：原判決所引最高法院三十年上字第二○○三號判例與本件
事實不相符合；或謂：原判決漏未就反訴被告周進、周賜吉第一次誣告犯行為審判，
有已受請求判決之事項未予判決之違法云云。第查：以不得提起自訴之案件而提起者
，被誣告人並無受刑事處分之危險，原判決以不成立誣告罪而諭知反訴被告無罪，其
法律適用並無違誤；又原判決諭知反訴被告周進、周賜吉無罪，已敘及其第一次誣告
之犯罪事實，復無漏未審判情事。是上訴意旨所指摘原判決違法情事，顯與法律規定
得為第三審上訴理由之違法情形，不相適合。揆諸首開說明，其上訴為違背法律上之
程式，應予駁回。
二、關於詐欺部分：
按刑事訴訟法第三百七十六條所列各罪之案件，經第二審判決者，不得上訴於第三審
法院，法有明文。本件反訴被告等被訴詐欺部分，上訴人係依刑法第三百三十九條第
一項之罪嫌提起反訴，核屬刑事訴訟法第三百七十六條第四款之案件。依首開說明，
既經第二審諭知其無罪，自不得上訴於第三審法院，上訴人一併提起上訴，顯為法所
不許，此部分亦應予以駁回。
據上論結，應依刑事訴訟法第三百九十五條前段，判決如主文。
中      華      民      國    九十一    年      五      月    二十三    日
                              最高法院刑事第四庭
                                  審判長法官  紀  俊  乾
                                        法官  黃  正  興
                                        法官  劉  介  民
                                        法官  陳  東  誥
                                        法官  張  春  福
      右正本證明與原本無異
                                              書  記  官
中      華      民      國    九十一    年      五      月    二十八    日
